【裁判字號】    88,易,1530
【裁判日期】    890421
【裁判案由】    傷害
【裁判全文】
臺灣士林地方法院刑事判決                        八十八年度易字第一五三號
    公  訴  人  臺灣士林地方法院檢察署檢察官
    被      告  甲○○
右列被告因傷害案件，經檢察官提起公訴 (八十八年度偵字第四六九七號)，本院判
決如左：
    主  文
甲○○無罪。
    理  由
一、公訴意旨略以：被告甲○○於民國八十七年十一月十二日晚間十時許，在台北市
    士林區○○街三七號七樓，因細故與告訴人乙○○發生爭執，竟基於普通傷害之
    故意，持其所有之鐵棍毆打告訴人，致告訴人受有左胸部鈍挫傷合併左胸部擦傷
    及左小指挫傷之傷害，因認被告涉有刑法第二百七十七條第一項之傷害罪嫌。
二、按犯罪事實應依証據認定之，無証據不得推定其犯罪事實。又對於現在不法之侵
    害，而出於防衛自己或他人權利之行為，不罰。但防衛行為過當者，得減輕或免
    除其刑，刑事訴訟法第一百五十四條及刑法第二十三條分別定有明文。
三、訊據被告甲○○堅決否認有毆打告訴人乙○○之情，辯稱：告訴人至上址按門鈴
    ，伊一開門，告訴人即以攜來之木棍打其頭部，伊為自衛始搶其木棍並將之衝撞
    至樓梯間等語。經查：八十七年十一月十二日晚間，被告至丙○○位於台北市○
    ○區○○街三七號七樓住處，期間，丙○○前男友即告訴人數度致電丙○○要其
    購買美容產品，二人且為此爭執，被告見狀，遂接過電話告知告訴人勿強人所難
    ，進而掛斷電話。告訴人聞言大怒，旋於當日晚上九時五十三分許攜木棍至丙○
    ○上開住處等情，業據被告、告訴人及證人葉美雲於本院調查、審理時，分別陳
    述綦詳，告訴人攜木棍前往一節，並有錄影帶及勘驗該錄影帶之勘驗筆錄，附於
    本院八十八年訴字第五四號刑事案卷中可稽，堪認告訴人因與被告於電話中口角
    ，而攜木棍至丙○○住處找被告理論。次查告訴人掛電話後，即至丙○○住處，
    被告甫開門，告訴人即持所攜之木棍毆打被告，致被告受有頭部外傷合併右側額
    部撕裂傷約六×一×０‧五公分、右臂及左手掌擦傷、右膝瘀腫傷、下背部擦傷
    之傷害等情，業據證人葉美雲於偵查、本院調查暨本院八十八年訴字第五四號刑
    事案件偵審中證述翔實，核與被告所辯相符，並有慶生醫院驗傷診斷書及本院八
    十八年訴字第五四號刑事判決一份在卷可稽。查告訴人既與被告爭吵在先，復攜
    木棍前往，並毆被告成傷，堪認告訴人至丙○○住處時，即決意毆打被告，是被
    告及證人丙○○陳稱：被告一開門，告訴人即持木棍朝被告頭部毆打等語，與事
    實相符，堪以採信，職是該次傷害事件，乃告訴人先出手毆打被告，已堪認定。
    另以被告受有「頭部外傷合併右側額部撕裂傷約六×一×０‧五公分、右臂及左
    手掌擦傷、右膝瘀腫傷、下背部擦傷」之傷害，與告訴人僅受有「左胸部鈍挫傷
    合併左胸部擦傷，及左手小指挫傷」之輕微傷害相較，二者受傷情形實屬懸殊，
    告訴人顯然完全居於上風，是二者係否互毆堪以置疑。又查告訴人雖指訴遭被告
    持鐵棍毆打云云，惟查互毆時，持棍毆打對方，因遭打者會閃躲，衡情少有擊中
    胸部之情形，查告訴人於本次事件中受傷之部位乃胸部及左小指，且係受挫傷及
    擦傷，與告訴人上開指訴顯然未合。另查一方欲以木棍毆打他方，遭打者為搶木
    棍將之逼至牆角，毆打者因緊抓木棍以防對方奪下，而致胸部及手指因與木棍磨
    擦而生輕微之挫擦傷，此並不違常情，是被告辯稱：因告訴人持木棍毆打伊，伊
    搶其木棍而將之衝撞至樓梯間，故告訴人受傷等語，應符實情，而值採信。綜上
    ，告訴人既先持木棍毆打被告，被告為自衛而與告訴人互搶該木棍，致告訴人受
    有上開傷害，是告訴人受有右揭傷害，乃屬被告之正當防衛行為所致，且依告訴
    人受傷情形觀之，應認被告之防衛並無過當之處，尚難遽令其負何傷害罪責，依
    法自應就被告被訴傷害部分為無罪之諭知。
據上論斷，應依刑事訴訟法第三百零一條第一項，判決如主文。
本案經檢察官徐文豪到庭執行職務。
中        華        民        國    八十九    年    四    月    二十    日
                                  臺灣士林地方法院刑事第四庭
                                          法  官  江  翠  萍
右正本證明與原本無異。
如不服本判決，應於判決送達後十日內，向本院提出上訴狀。
                                          書記官  陳  淑  女
中        華        民        國    八十九    年    四    月    二十四  日


司法院資訊處製作；財團法人民間司法改革基金會備份。
